【裁判字號】    98,勞簡上,39
【裁判日期】    980930
【裁判案由】    給付資遣費等
【裁判全文】
臺灣臺北地方法院民事判決            98年度勞簡上字第39號
上  訴  人  乙○○
訴訟代理人  黃教倫律師
被  上訴人  順郁建材股份有限公司
法定代理人  甲○○
訴訟代理人  陳炎琪律師
上列當事人間請求給付資遣費等事件，上訴人對於中華民國98年
6月5日本院臺北簡易庭98年度北勞簡字第90號第一審判決提起上
訴，本院於98年9月23日言詞辯論終結，判決如下：
    主      文
上訴駁回。
第二審訴訟費用由上訴人負擔。
    事實及理由
一、上訴人起訴主張：上訴人自民國92年12月起受僱於被上訴人
    擔任預拌混凝土車駕駛，詎被上訴人負責人於97年10月28日
    以上訴人駕駛不當致車輛車體斷裂，而以勞動基準法（以下
    簡稱勞基法）第11條第5款為由解僱上訴人，上訴人申明一
    切操作均按公司規定，及車輛車齡已逾11年，車體受損並非
    駕駛不當所致為由據理力爭，惟被上訴人仍執意解僱，並拒
    絕發給資遣費及預告工資，爰依勞基法第17條規定，請求被
    上訴人給付資遣費新臺幣（下同）17萬5947元（計算式：3
    萬7703元×4.67）及30天之預告工資3萬7703元，並聲明：
    被上訴人應給付上訴人21萬3650元。
二、被上訴人則以：被上訴人並未於97年10月28日解僱上訴人，
    僅要求上訴人賠償車輛損失，上訴人如不能一次賠償，亦可
    由薪資中按月扣抵，並建議按月由上訴人薪資中扣除5000元
    作為賠償，惟此僅係建議，被上訴人亦未開始扣薪，且被上
    訴人既可因此獲得賠償，豈會解僱上訴人，然上訴人拒絕賠
    償，並於斯時起即未至公司提供勞務，上訴人才於97年11月
    3日以繼續曠工3日為由，終止兩造間勞動契約，上訴人請求
    無理由等語，資為抗辯。
三、原審為上訴人全部敗訴之判決，上訴人不服，提起上訴，聲
    明求為：（一）原判決廢棄，（二）被上訴人應給付上訴人
    21萬3650元及自97年11月18日起至清償日止，按週年利率5
    ％計算之利息，被上訴人於本院則聲明：上訴駁回。
四、經查，上訴人起訴認被上訴人於97年10月28日以勞基法第11
    條第5款為由終止勞動契約，並於本院中主張縱被上訴人並
    未於97年10月28日解僱上訴人，然被上訴人以扣薪代替賠償
    ，違反勞基法第26條關於「雇主不得預扣勞工工資作為違約
    金或賠償費用」之規定，上訴人得以勞基法第14條第1項第6
    款規定，終止勞動契約並請求資遣費，惟被上訴人否認上情
    ，並以前詞置辯，是以本件爭點在於被上訴人究有無於97年
    10月28日以勞基法第11條第5款為由解僱上訴人？若否，則
    被上訴人於97年11月3日以被上訴人連續曠職3日為由解僱，
    是否合法？
（一）按雇主依第11條或第13條但書規定終止勞動契約，且未依
      第1項規定期間預告而終止契約者，應給付預告期間之工
      資；雇主依第11條或第13條但書規定終止勞動契約者，應
      發給勞工資遣費；又按當事人主張有利於己之事實者，就
      其事實有舉證之責任，勞基法第16條第2項、第17條、民
      事訴訟法第277條前段分別定有明文。本件上訴人於本院
      中主張被上訴人於97年10月28日終止勞動契約，並以基隆
      市政府97年12月9日處理勞資爭議協調會議紀錄為證（見
      臺灣基隆地方法院98年度基勞簡字第3號卷第15頁），惟
      查，綜觀上開協調會議紀錄內容，「協議情形欄」有關「
      資方主張」部分係記載：「資方代表（即被上訴人）表示
      資方並未叫勞方（即上訴人）離職，如勞方同意回來工作
      ，前駕駛不當致車輛損害應由勞方薪資每月扣款5000元」
      等語，足見被上訴人並未對上訴人為任何終止勞動契約之
      意思表示，反係提議上訴人應返回公司工作，且賠償金額
      按月5000元，然兩造各自堅持主張，以致協調不成立，有
      上開會議紀錄在卷可稽，此要與被上訴人所辯之情節相符
      ，復質之上訴人於原審中自承，終止時雖有其他員工看到
      ，但無法到庭作證等語（見原審卷第11頁），難認上訴人
      對於被上訴人業於97年10月28日以勞基法第11條第5款為
      由解僱上訴人之利己事實，已盡舉證責任，是以上訴人據
      此主張被上訴人應依勞基法第16條第2項、第17條給付資
      遣費云云，洵無足採。
（二）再按勞工無正當理由繼續曠工3日，或1個月內曠工達6 日
      者，雇主得不經預告終止契約，勞基法第12條第1項第6款
      亦有明文。經查，上訴人於本院審理中坦承迄今並未返回
      被上訴人公司提供勞務等語（見本院卷第18頁），然上訴
      人於兩造間勞動契約尚未終止前，本應循正當管道向被上
      訴人請假，方可不到公司上班，上訴人卻自97年10月28日
      起，即連續3日未經請假而未到勤，要屬勞基法第12條第1
      項第6款規定之「無正當理由繼續曠工3日」甚明，被上訴
      人據此而於97年11月3日不經預告終止兩造間勞動契約，
      於法並無違誤。至上訴人雖於本院中主張，被上訴人以扣
      薪代替賠償，違反勞基法第26條規定，上訴人得以勞基法
      第14條第1項第6款規定終止勞動契約，並請求資遣費與預
      告期間工資云云，惟被上訴人要求以按月扣薪5000元方式
      作為車體損毀之賠償，僅係兩造協商時之提案，業如前述
      ，非謂被上訴人已執行每月扣薪5000元之懲處，而有違反
      勞基法第26條規定可言。況上訴人既於97年11月3日起經
      被上訴人解雇，而上訴人並未於97年11月3日前向被上訴
      人為任何終止勞動契約之意思表示，兩造勞動契約應自97
      年11月3日起不存在，上訴人亦無從再以勞基法第14條第1
      項第6款為由，終止勞動契約。從而，上訴人據此請求被
      上訴人給付資遣費云云，委無足取。
五、綜上所述，兩造間勞動契約業經被上訴人於97年11月3日以
    勞基法第12條第1項第6款為由，合法終止，上訴人主張被上
    訴人應給付資遣費及預告期間工資共計21萬3650元，暨自97
    年11月18日起至清償日止，按週年利率5％計算之利息，不
    應准許。原審為上訴人敗訴之判決，其認事用法均無不合。
    上訴意旨指摘原判決不當，求予廢棄改判，為無理由，應駁
    回其上訴。
六、本判決之基礎已臻明確，兩造之其餘攻擊防禦方法及舉證，
    核與判決無影響，毋庸一一論列，並此敘明。
七、據上論結，本件上訴無理由，依民事訴訟法第436條之1第3
    項、第449條第1項、第78條，判決如主文。
中    華    民    國    98    年    9    月    30    日
                    勞工法庭  審判長法  官  丁蓓蓓
                                    法  官  黃書苑
                                    法  官  孫正華
以上為正本係照原本作成。
本判決不得上訴。
中    華    民    國    98    年    9    月    30    日
                                    書記官  沈世儒


司法院資訊處製作；財團法人民間司法改革基金會備份。
